【裁判字號】    90,易,131
【裁判日期】    900420
【裁判案由】    誣告
【裁判全文】
臺灣花蓮地方法院刑事判決                            九十年度易字第一三一號
    公  訴  人  臺灣花蓮地方法院檢察署檢察官
    被      告  甲○○
右列被告因誣告案件，經檢察官提起公訴（九十年度偵字第七一號），本院判決如左
：
    主  文
甲○○未指定犯人，而向該管公務員誣告犯罪，處拘役參拾日，如易科罰金以參佰元
折算壹日。
    事  實
一、甲○○明知其於民國八十九年一月下旬某日，在花蓮縣花蓮市○○街一四六號住
    處簽發的以華南商業銀行花蓮分行為付款人、帳號六三六五一號，票據號碼ＢＣ
    0000000號，票面金額新台幣（下同）四萬元，發票日為八十九年一月三
    十一日的支票一紙，已經交給簡迅明收執，做為代書業務費用，並未遺失，卻仍
    於八十九年一月三十一日，未指定犯人，而向華南商業銀行花蓮分行申報遺失，
    並由該票據交換所函請花蓮縣警察局吉安分局偵辦不特定人侵占遺失物罪嫌，後
    經乙○○持上述支票向銀行提示遭退票，而循線查獲上情。
二、案經花蓮縣警察局吉安分局報請臺灣花蓮地方法院檢察署檢察官偵查起訴。
    理  由
一、訊據被告甲○○矢口否認有何誣告犯行，辯稱：他開好該張支票後放在家中，不
    知道他太太已經把票拿給簡迅明了，他過幾天沒找到票以為遺失了，才會去申報
    遺失的等語。但是經本院查證的結果：
（一）上述支票確實經被告甲○○於八十九年三月三十一日前往華南商業銀行花蓮分
      行申報遺失，此有遺失票據申報書（影本）一份附卷可稽。
（二）該張支票是由被告甲○○之妻邱意倫交付給簡迅明，再由簡迅明交付給姓名年
      籍不詳綽號「香腸」的成年男子轉託曹惠欽，持向乙○○調現周轉的事實，業
      據乙○○及曹惠欽在警訊中證述甚詳，核與被告供承支票是由他太太邱意倫交
      付給簡迅明的情節，都相符合。
（三）雖被告辯稱他並不知道他太太已經把支票交給簡迅明了等語，但是參酌被告既
      自承他簽發該張支票就是要交付給簡迅明作為支付款項之用，而且簽發好後就
      放在家中，那麼被告在家中並無其他物品遺失的情形下，發現找不到支票為何
      未先詢問其妻該張支票的去處就去申報遺失？而且在以為支票遺失尚未支付款
      項給簡迅明時，也未再洽詢簡迅明商談支付款項一事？顯見被告上述的辯解與
      常理不合，難以採信，此外，復有花蓮縣票據交換所公函、上述支票及退票理
      由單（均為影本）各一份在卷可查，本件事證明確，被告犯行可以認定。
二、被告甲○○的行為所觸犯的罪名是：刑法第一百七十一條第一項的未指定犯人誣
    告罪。本院審酌被告犯罪的手段，因此所生的危害以及犯罪後的態度等一切情狀
    ，量處如主文所示之刑，並諭知易科罰金的折算標準。要補充說明的是，刑法第
    四十一條原規定：「犯最重本刑為三年以下有期徒刑以下之刑之罪，而受六月以
    下有期徒刑或拘役之宣告，因身體、教育、職業或家庭之關係，執行顯有困難者
    ，得以一元以上三元以下折算壹日，易科罰金。」，但該條文在九十年一月四日
    已修正為：「犯最重本刑為五年以下有期徒刑以下之刑之罪，而受六月以下有期
    徒刑或拘役之宣告，因身體、教育、職業或家庭之關係，執行顯有困難者，得以
    一元以上三元以下折算壹日，易科罰金。但確因不執行所宣告之刑，難收矯正之
    效，或難以維持法秩序者，不在此限」（第一項），「併合處罰之數罪，均有前
    項情形，其應執行之刑逾六月者，亦同。」（第二項），並於九十年一月十日經
    總統公布施行，本件被告犯罪後法律既有變更，比較新舊法的結果，修正規定對
    被告又無較為有利或不利的情形，則依刑法第二條第一項前段的規定，本院自應
    適用裁判時的新法，即裁判時的刑法第四十一條第一項前段規定諭知易科罰金。
據上論斷，應依刑事訴訟法第二百九十九條第一項前段、刑法第二條第一項前段、第
一百七十一條第一項、第四十一條第一項前段、罰金罰鍰提高標準條例第一條前段、
第二條，判決如主文。
本案經檢察官李子春到庭執行職務。
中     華     民     國      九十      年    四      月     二十       日
                                臺灣花蓮地方法院刑事庭
                                    法  官  陳雅敏
右正本證明與原本無異。
如對本判決不服，應於送達後十日內，向本院提出上訴狀。（應抄附繕本）告訴人或
被害人如對於本判決不服者，應具備理由請求檢察官上訴，其上訴期間之計算係以檢
察官收受判決正本之日期為準。
                                    法院書記官


司法院資訊處製作；財團法人民間司法改革基金會備份。
